臺灣高等法院民事判決　　　　　　　　　　　　　　九十三年度上易字第四九三號
　　上　訴　人　甲○○
　　輔　佐　人　丙○○
　　被上訴人　　甜蜜蜜社區管理委員會
　　兼法定代理人乙○○
　　共　　　同
　　訴訟代理人　蔡志雄律師
右當事人間，因請求損害賠償事件，上訴人對於中華民國九十三年四月十六日臺灣臺
北地方法院九十二年度訴字第四０六二號第一審判決，提起上訴，經本院於九十三年
十一月十六日言詞辯論終結，判決如左：
    主      文
上訴駁回。
第二審訴訟費用由上訴人負擔。
    事實及理由
一、上訴人起訴主張：被上訴人乙○○為被上訴人甜蜜蜜社區管理委員會 (以下稱管
    委會 )主任委員，於九十一年間將八十五年六月十二日所製、載有「茲收到甜蜜
    蜜社區水管工程款壹拾陸萬元正無誤。」字樣、蓋有臺北縣新店市公所工務課(1)
    印文 (以下稱系爭印文）之收據，變造公印後予以影印 (原審卷第八頁、以下稱
    系爭收據），持以向法務部調查局北機組檢舉上訴人涉嫌偽造公印文、侵占等罪
    ，並向民意代表陳情而由民意代表轉呈台北縣政府比對後，函請台北縣政府警察
    局偵處，復向臺灣臺北地方法院檢察署檢察官提出告訴，更於九十二年三月底公
    告、召開社區區分所有權人臨時大會，於公告召開臨時會之期間，張貼、散播毀
    損上訴人名譽之文件，致上訴人夫妻子女及住同一社區之家族，遭受鄰居指指點
    點，名譽受損，精神上焦慮不安，目前仍在仁愛醫院精神科接受治療等情；為此
    ，依民法第一百八十五條、第一百九十五條之規定，求為命被上訴人應連帶賠償
    新臺幣 (以下同）一百萬元，並將判決全文登報之判決。並聲明：(一)原判決廢
    棄。(二)被上訴人應連帶給付上訴人一百萬元，並將判決全文張貼社區公告欄及
    分送全體住戶。(三)第一、二審訴訟費用由被上訴人負擔。
二、被上訴人等則以：上訴人於八十五年間為被上訴人管委會之主任委員任內，以向
    新店市公所繳交工程配合款為由，向被上訴人管委會會計楊麗美領走十六萬元，
    惟其繳回被上訴人管委會之系爭收據，並非新店市公所之正式收據，被上訴人管
    委會決議由被上訴人乙○○查明；嗣經臺北縣政府政風室查明新店市公所並無該
    筆款項收入之紀錄，且系爭收據上之系爭印文與新店市公所工務課之章戳不符，
    被上訴人乙○○於區分所有權人、住戶臨時會上，報告此項事實，為被上訴人乙
    ○○應盡之職責；且被上訴人乙○○向法務部調查局北機組、臺灣臺北地方法院
    檢察署檢察官所陳述之事實，無非期待查明事實真相，均無毀損上訴人名譽之意
    圖及故意，矧上訴人於臺灣臺北地方法院檢察署檢察官偵查中，已供認系爭收據
    為其妻丙○○所書寫，並經其妻丙○○所不爭執，為檢察官提起公訴在案，被上
    訴人等無侵害上訴人之名譽等語，資為抗辯。並聲明：(一)上訴駁回。(二)第二
    審訴訟費用由上訴人負擔。(被上訴人管委會於原法院提起反訴，原法院為其敗
    訴判決，未據聲明不服，不予贅述。)
三、上訴人主張被上訴人乙○○為被上訴人管委會主任委員，於九十一年間以系爭收
    據影印，持以向法務部調查局北機組檢舉上訴人涉嫌偽造公印文、侵占等罪，並
    向民意代表陳情而由民意代表轉呈台北縣政府比對後，函請台北縣政府警察局偵
    處，復向臺灣臺北地方法院檢察署檢察官提出告訴，更於九十二年三月底公告召
    開社區區分所有權人暨住戶臨時大會，於公告召開臨時會之期間，張貼以上訴人
    涉嫌背信、侵占社區基金為召開臨時會之案由等事實，為被上訴人等所不爭執，
    且有系爭收據、陳情書、臺北縣政府函、公告等影本及照片在卷 (原審卷第八頁
    至第十四頁)為憑；上訴人主張之上開事實，應堪信為真實。
四、經查被上訴人等持以向法務部調查局北機組檢舉上訴人涉嫌偽造公印文、侵占等
    罪、向民意代表陳情而由民意代表轉呈台北縣政府比對後，函請台北縣政府警察
    局偵處，復向臺灣臺北地方法院檢察署檢察官提出告訴之系爭收據，係上訴人八
    十五年間擔任被上訴人管委會主任委員時，在未經新店市公所函文通知繳款之情
    形，以向新店市公所繳交工程配合款為由，向被上訴人管委會會計楊麗美領取十
    六萬元後，繳回被上訴人管委會記帳之收據等事實，為上訴人所不爭執，並經證
    人楊麗美於原法院到場結證在卷 (原審卷第四十頁、第四十一頁）屬實；按新店
    市公所配合款繳庫作業規定，不以開立收據方式收取民眾現金，而以開立制式繳
    款書至新店市農會繳納，本件系爭收據並非新店市公所所開立制式之繳款書，而
    係以十行紙內載：「茲收到甜蜜蜜社區水管工程款壹拾陸萬元正無誤。」，又無
    經手人之簽章，新店市公所亦查無該筆繳款紀錄等事實，有臺北縣政府九十二年
    三月十二日北府政三字第○九二○二一三○七六號函影本在卷 (原審卷第三○頁
     )足憑；上訴人向證人楊麗美所領取配合款十六萬元，並未繳入新店市公所公庫
    ，已臻明確。
五、上訴人雖主張系爭收據並非其所繳回被上訴人管委會之收據之影印本等語；惟查
    上訴人因本件所涉侵占刑事案件，於偵查中、審判中就系爭收據之真正並未有所
    爭執，且就系爭收據內載「茲收到甜蜜蜜社區水管工程壹拾陸萬元正無誤」等字
    樣，為上訴人之妻丙○○所書寫，經其妻丙○○於臺北縣警察局新店分局調查時
    供認屬實，亦未爭執其真正，均有臺灣臺北地方法院檢察署九十二年偵字第六六
    九三、一三八二五號、九十二年他字第四九八九號，及原法院九十二年度訴字第
    二○八○號偽造文書等案卷足憑；且經證人楊麗美結證系爭收據，確係上訴人繳
    回被上訴人管委會記帳之收據；上訴人主張系爭收據並非其所繳回被上訴人管委
    會之收據之影印本，即無足採。
六、上訴人又主張系爭收據上之印文，確係新店市公所工務課之章戳，上訴人確已將
    十六萬元繳付予新店市公所不明之人士等語；惟查上訴人所繳回系爭收據，並非
    新店市公所所開立之制式繳款書，已如前述，且以一般繳款習慣，應由收款人付
    予繳款人收據，豈有繳款人自行預先製作收據之理，上訴人之行為已悖常理；矧
    新店市公所工務課之章戳，於八十五年即有三顆，分別編號(1)、(2)、(3)由工課人
    員保管使用，編號(1)之章戳於證人莊永正九十年七月到職時，即不再使用等事實
    ，為證人莊永正於本院到場結證在卷 (本院卷第八五頁）；系爭收據上之印文，
    雖有編號(1)新店市公所工務課之章戳，然無經手人之簽名、蓋章，姑且不論系爭
    收據上印文之真正與否，編號(1)新店市公所工務課章戳之使用人，有無使用之權
    責，未據上訴人舉證證明，即非無疑；上訴人主張系爭收據上之印文，確係新店
    市公所工務課之章戳，亦不足以證明其向證人楊麗美所領取配合款十六萬元，已
    繳入新店市公所公庫。
七、上訴人在新店市公所未函文通知繳款，以繳交自來水工程配合款為由，向被上訴
    人管委會會計楊麗美領取十六萬元，而未繳回新店市公所開立制式之繳款書 (正
    式收據 )，而以系爭收據繳回被上訴人管委會記帳，該筆款項是否確已繳入新店
    市公所公庫，用於支付自來水工程配合款，上訴人之行為非無可疑；被上訴人等
    為查明真相，請民意代表轉呈台北縣政府比對查明，而於台北縣政府函覆系爭收
    據上之印文與新店市公所工務課章戳不相符合，且查無該筆繳款紀錄，後向調查
    局北機組及臺灣臺北地方法院檢察署提出告訴，係基於維護該社區全體住戶權益
    之職責，難認有誣陷上訴人於罪或毀損上訴人名譽之故意。其於區分所有權人大
    會上公布有關資料，及於大會中提案討論後續處理方向，亦為其職責所在，並無
    不法，上訴人主張被上訴人等故意散播損害上訴人名譽之文件，侵害其名譽，應
    依民法第一百八十五條第一項、第一百九十五條第一項規定，連帶賠償其非財產
    上損害一百萬元，並將判決全文張貼社區公告欄及分送全體住戶 (原審請求登載
    於報紙)，於法尚非有據，不應准許。
八、從而，原法院為上訴人敗訴判決，經核尚無違誤；上訴意旨仍持陳詞任意指摘原
    法院之判決不當，求予廢棄，非有理由，應予駁回。
據上論結，本件上訴為無理由，爰判決如主文。
中　　　華　　　民　　　國　　九十三　　年　　 十一 　　月 　　二十三 　日
                                    民事第六庭
                                        審判長法  官　林　丁　寶
                                              法  官　高　鳳　仙
                                              法  官　陳　博　享
正本係照原本作成。
不得上訴。
中　　　華　　　民　　　國　　九十三　　年　　 十一 　　月　　二十四　　日
　　　　　　　　　　　　　　　　　　　　　　　書記官　鄭　靜　如
